【裁判字號】    89,訴,723
【裁判日期】    890619
【裁判案由】    偽造文書
【裁判全文】
臺灣板橋地方法院刑事判決                          八十九年度訴字第七二三號
    公  訴  人  臺灣板橋地方法院檢察署檢察官
    被      告  甲○○
右列被告因偽造文書案件，經檢察官提起公訴（八十九年度偵字第四八二０號），本
院判決如左：
    主  文
甲○○行使偽造私文書，足以生損害於公眾及他人，處有期徒刑肆月。
如附表壹所示偽造之署押、指印；附表貳所示甲○○之照片壹張均沒收。
    事  實
一、甲○○前因犯妨害公務罪經本院判處有期徒刑八月，上訴後經臺灣高等法院駁回
    確定，無故不到案執行，經臺灣板橋地方法院檢察署於民國八十八年八月三十一
    日發布通緝，於通緝期間，甲○○唯恐為警查獲，乃於八十八年十月間，在臺北
    縣三重地區，以新臺幣（下同）一萬八千元之代價，提供本人之照片一張，委託
    與其有犯意聯絡之真正年籍姓名不詳、綽號「阿來」之成年男子變造他人之國民
    身分證，「阿來」因之前曾以不詳方法取得謝世雄遺失之國民身分證，即將甲○
    ○之照片換貼於上開「謝世雄」名義之國民身分證（未扣案），並將該變造之國
    民身分證交予甲○○，足以生損害於戶政機關對於國民身分證資料管理之正確性
    與謝世雄之人格權益。甲○○則隨身攜帶上揭變造之「謝世雄」名義之國民身分
    證以應付警方盤查，嗣甲○○於八十八年十一月二日下午十一時許，在臺北縣新
    莊市○○街三十九號前，持可為兇器之螺絲起子竊取蔡浤瑋所有之手錶計五百三
    十五支，價值二十五萬一千元（竊盜罪嫌部份已另案審結），於八十八年十一月
    九日上午十時三十分許，在桃園縣八德市○○路十四號對面（大湳市場內）為警
    查獲後，為逃避刑責，竟持使用上開變造之「謝世雄」名義之國民身分證冒名應
    訊，並分別基於接續犯意，先後於八十八年十一月九日下午三時許，在桃園縣警
    察局八德分局四維派出所之警訊筆錄偽造「謝世雄」之署押二枚並在該筆錄上按
    捺指印六枚，又接續在桃園縣警察局八德分局執行逕行搜索結果報告書「搜索時
    之在場人欄」上，偽造「謝世雄」之署押一枚、按捺指印一枚，表示警方搜索時
    在場之意思，持向警方表示其為真正之「謝世雄」而行使上開偽造之私文書；甲
    ○○經警於同日下午移送臺灣板橋地方法院檢察署時，行使該變造之身分證，在
    該署檢察官訊問筆錄上偽造「謝世雄」之署押一枚。甲○○之上揭行為均足生損
    害於「謝世雄」之人格權益及刑事偵查、裁判之正確行使。嗣真正之謝世雄本人
    於八十八年十二月二十二日接獲臺灣板橋地方法院檢察署檢察官起訴書後，向桃
    園縣警察局八德分局告知並轉知臺灣板橋地方法院檢察署檢察官後始發現上情。
二、案經臺灣板橋地方法院檢察署檢察官自動檢舉偵查起訴。
    理  由
一、訊據被告甲○○對於右揭犯罪事實均坦承不諱。抑且，真正之謝世雄本人並非為
    右開竊盜犯行之人，且其身分證曾於八十三年、八十四年間，先後在林口長庚醫
    院與臺北縣三重市不詳地方遺失等情，業據謝世雄於警訊中證述在卷（見八十九
    年度他字第四五三號偵查卷第四、五頁）。此外，復有前開被告偽造「謝世雄」
    署押或按捺指印之警訊筆錄、桃園縣警察局八德分局執行逕行搜索結果報告書、
    檢察官偵訊之訊問筆錄在卷足參（均見八十八年度偵字第二四七四七號偵查卷）
    。事證明確，被告犯行堪以認定，應予依法論科。
二、核被告變造謝世雄之身分證並行使之行為，係犯刑法二百十六條、第二百十二條
    之行使變造特種文書罪（按因該身分證未扣案，實無法得知該身分證究係被告與
    「阿來」偽造整張身分證或僅在「謝世雄」遺失之身分證上換貼被告之照片，因
    如認定被告係偽造整張身分證，則尚涉有偽造身分證上「內政部印」公印文之問
    題，參以，真正之謝世雄本人證稱彼曾遺失過二次身分證，故依罪疑惟輕之原則
    ，本院僅認定被告與「阿來」係將被告之照片換貼於謝世雄遺失之身分上而變造
    之，公訴人認為被告係偽造身分證，顯有未洽），且被告變造謝世雄之國民身分
    證後持之行使，則變造之行為為行使之行為所吸收，應僅論以行使變造特種文書
    罪，再被告就上開變造與行使變造特種文書罪，與綽號「阿來」之成年男子有犯
    意聯絡及行為分擔，為共同正犯，公訴人於所犯法條欄未論述被告之此部分行為
    與「阿來」之男子間有共同正犯之關係，亦有未洽，另被告係於密接之時間行使
    該變造之國民身分證，故為接續犯；又被告於前開桃園縣警察局八德分局執行逕
    行搜索結果報告書「搜索時之在場人欄」上偽造署押，依習慣即用以表示警方搜
    索時真正之「謝世雄」在場之意思，自屬刑法第二百二十條以文書論之文書（公
    訴人未論述此文書係屬刑法第二百二十條之準文書，亦有未洽），其進而將該搜
    索結果報告書交還警方，顯已對警方為一定意思內容之表示，核其所為，係犯刑
    法第二百十六條、第二百十條之行使偽造私文書罪；再被告基於單一犯意之決意
    接續於警訊筆錄、檢察官訊問筆錄上偽造「謝世雄」署押之行為，原應論以偽造
    署押罪，惟因於上開筆錄上偽造署押之行為，與在前開桃園縣警察局八德分局執
    行逕行搜索結果報告書「搜索時之在場人欄」上偽造署押之偽造私文書之行為，
    衡情被告應均係基於單一之犯意接續為之，故在上開筆錄上偽造署押之行為為偽
    造私文書之部分行為，又其偽造私文書後並持之行使，其偽造私文書之低度行為
    ，為行使之高度行為所吸收，應僅論以行使偽造私文書罪。公訴人認被告所犯在
    警訊、檢察官訊問筆錄上偽造署押之行為與行使上開偽造私文書罪間不具吸收關
    係，而認係犯意個別，顯有誤會，因被告係基於單一之犯意接續而為前開犯行。
    又被告變造身分證，自始即在圖日後遇事可冒名使用，以規避刑事追訴，是其所
    犯上開行使變造特種文書罪與行使偽造私文書二罪間，有方法結果之牽連關係，
    應從較重之行使偽造私文書罪處斷，公訴人認被告所為之上開二罪間應予分論併
    罰，尚有未洽。爰審酌被告為免刑責，竟變造他人之身分證，冒名應訊，欲入人
    罪，所生危害非輕及犯後坦承犯行，態度良好等一切情狀，量處如主文所示之刑
    ，以資懲儆。
三、偽造如附表壹所示之署押，均應依依刑法第二百十九條之規定宣告沒收之。再被
    告於附表壹編號一、二所示文件上，除偽造「謝世雄」署押外並按其指印，因該
    指印同為代表冒用者之姓名，作用及效力與署押無異，且簽名與捺印，係同出於
    一個偽造署押之犯意，是其所按指印雖為自己所有，要屬同一偽造署押之犯行，
    指印部分自應併予宣告沒收。又經被告變造之謝世雄身分證上被告之照片一張（
    如附表貳所示），為被告所有供犯罪所用之物，業經被告供述在卷，該身分證或
    照片雖未扣案，惟不能證明該照片業已滅失，應依刑法第三十八條第一項第二款
    規定，將被告之前揭照片宣告沒收。公訴人未論及將前開照片沒收，尚有未合，
    附此敘明。
據上論斷，應依刑事訴訟法第二百九十九條第一項前段，刑法第二十八條、第二百十
六條、第二百十二條、第二百十條、第二百二十條、第五十五條、第二百十九條、第
三十八條第一項第二款，罰金罰鍰提高標準條例第一條前段，判決如主文。
本案經檢察官陳銘祥到庭執行職務。
中    華    民    國      八十九      年      六      月   十九       日
                                      臺灣板橋地方法院刑事第四庭
                                          法  官  許必奇
附表壹：
┌──┬──────────────────┬──────────────
│編號│       偽造之署押印文所在           │偽造之署押、指印（應沒收之物
├──┼──────────────────┼──────────────
│ 一 │桃園縣警察局八德分局四維派出所八十八│偽造「謝世雄」署押二枚，並按
│    │年十一月九日警訊筆錄。              │印六枚。
├──┼──────────────────┼──────────────
│ 二 │桃園縣警察局八德分局執行逕行搜索結果│偽造「謝世雄」署押一枚，並按
│    │報告書。                            │指印一枚。
├──┼──────────────────┼──────────────
│ 三 │臺灣板橋地方法院檢察署八十八年十一月│偽造「謝世雄」署押一枚。
│    │九日訊問筆錄。                      │
└──┴──────────────────┴──────────────
附表貳：
┌──┬────────────────────────┬────────
│編號│    應       沒     收     之   物              │   備     註
├──┼────────────────────────┼────────
│ 一 │被告變造謝世雄國民身分證上所貼之被告照片一張。  │
└──┴────────────────────────┴────────
右正本證明與原本無異。
如不服本判決，應於判決送達後十日內向本院提出上訴狀 (應附繕本) ，上訴於臺灣
高等法院。
                                          書記官    高玉彬
中      華      民      國      八十九      年    六    月  二十八    日
附錄：刑法第二百十六條、第二百十二條、第二百十七條第一項。
刑法第二百十六條
行使第二百十條至第二百十五條之文書者，依偽造、變造文書或登載不實事項或使登
載不實事項之規定處斷。
刑法第二百十二條
偽造、變造護照、旅券、免許證、特許證及關於品行、能力、服務或其他相類之證書
、介紹書，足以生損害於公眾或他人者，處一年以下有期徒刑，拘役或三百元以下罰
金。
刑法第二百十七條
偽造印章、印文或署押，足以生損害於公眾或他人者，處三年以下有期徒刑。
盜用印章、印文或署押，足以生損害於公眾或他人者，亦同。


司法院資訊處製作；財團法人民間司法改革基金會備份。
